臺北高等行政法院判決
　　　　　　　　　　　　　　　　　　 94年度訴字第298號
　　　　　　　　　　　　　　　.
原　　　告　吉仕企業股份有限公司
代　表　人　甲○○
訴訟代理人　李志苔會計師
被　　　告　財政部臺灣省北區國稅局
代　表　人　許虞哲（局長）
訴訟代理人　乙○○
上列當事人間因營利事業所得稅事件，原告不服財政部中華民國
93年12月16日台財訴字第09300439190號訴願決定，提起行政訴
訟。本院判決如下：
　　主  文
原告之訴駁回。
訴訟費用由原告負擔。
　　事  實
一、事實概要：原告82年度營利事業所得稅結算申報，原列報全
    年所得額為新台幣（下同）1,851,443元，被告初查依書面
    審查暫行核定課稅所得額如申報數。嗣因原告涉嫌虛報營業
    成本及費用5,084,514元，被告乃據以重新核定其全年所得
    額為6,935,957元，應補徵稅額1,271,128元，並按所漏稅額
    1,271,128元處1倍之罰鍰計1,271,100元（計至百元止）。
    原告不服，申經復查結果，未獲准變更，提起訴願，亦遭決
    定駁回，遂向本院提起行政訴訟。
二、兩造聲明：
　(一)原告聲明：
    1.訴願決定、復查決定及原處分均撤銷。
    2.訴訟費用由被告負擔。
　(二)被告聲明：
    1.駁回原告之訴。
    2.訴訟費用由原告負擔。
三、兩造爭點：被告以原告虛列營業成本及費用之營業稅事件確
              定判決為據，核定系爭年度營利事業所得稅，所
              為處分有無違誤？
　(一)原告主張之理由：
    1.按「．．．說明2.納稅義務人如對核定之營業稅及營利事
      業所得稅不服，應分別依照稅捐稽徵法第35條規定申請復
      查。就前述情形，納稅義務人如對核定之營業稅及營利事
      業所得稅不服，應分別依照稅捐稽徵法第35條規定申請復
      查。但稽徵機關對有關營利事業所得稅部分復查之申請，
      可暫緩依稅捐稽徵法第35條第2項規定作成決定，並通知
      納稅義務人俟營業稅部分經復查、訴顧或行政訴訟終結決
      定或判決應補徵或退還稅款後，再依營業稅部分確定之事
      實，作為營利事業所得稅復直決定之參考。．．．」，為
      財政部80年8月8日台財稅第800695600號函（以下簡稱財
      政部80年函釋）所明釋。次按「法院於判決理由中，就訴
      訟標的以外當事人主張之重要爭點，本於當事人辯論之結
      果已為判斷時，其對此重要爭點所為之判斷，除有顯然違
      背法令之情形，或當事人已提出新訴訟資料，足以推翻原
      判斷之情形外，應解為在同一當事人就該重要爭點所提之
      訴訟中，法院及當事人就該重要爭點所提起之訴訟中，法
      院及當事人就該已經法院判斷之重要爭點法律關係，皆不
      得作相反之判斷或主張，始符民事訴訟上之誠信原則。」
      ，最高法院73年台上字第4062號著有判決可資參照。
    2.本件被告以最高行政法院93年判字第283號判決所載「原
      判決依上訴人（即原告）代表人甲○○自認違章事實之談
      話筆錄，並參諸證人瑜得實業股份有限公司（以下簡稱瑜
      得公司）87年2月23日之證詞及證人台灣虹志電腦股份有
      限公司採購人員吳瓊如談話筆錄之證詞以及卷附之統一發
      票等卷證詳加調查審認之結果，認為上訴人代表人自認違
      章之自白與事實相符，因而認定上訴人有本件違章事實予
      以補稅處罰，其認定事實取捨證據職權之行使，合乎行政
      程序法第134條規定，原判決難謂有不備理由之違背法令
      ，尤無違反經驗法則可言。」等語，認為原告代表人於85
      年11月19日在財政部賦稅署稽核組談話紀錄所稱「有部分
      進貨無法取得憑證，故想以取得瑜得公司之發票來充抵。
      」云云已具既判力，為財政部80年函釋所稱之「營業稅部
      分確定之事實」，得作為本件營利事業所得稅（包括罰鍰
      部分）之基礎事實。惟查財政部80年函釋明示納稅義務人
      如對核定之營業稅及營利事業所得稅不服，應「分別」依
      稅捐稽徵法第35條規定申請復查，可知營業稅及營利事業
      所得稅各有其體例及應踐行之救濟程序，二者不容類推適
      用，營業稅部分雖經最高行政法院判決在案，參照行政程
      序法第36條「行政機關應依職權調查證據，不受當事人主
      張之拘束」規定，本件營利事業所得稅部分被告仍應依職
      權調查證據。又行政訴訟法第189條明定行政法院為裁判
      時，應斟酌全辯論意旨及調查證據之結果，依論理及經驗
      法則判斷事實之真偽。本件營利事業所得稅被告復查決定
      參考原告代表人於85年11月19日在財政部署稅署稽核組之
      談話記錄，遽認原告代表人自認營業事業所得稅之違章，
      顯有斷章取義羅織罪名之違誤。蓋財政部賦稅署於85年11
      月28日以台稅稽發第8501474號函通知原告就82年度涉嫌
      虛列成本費用一節提出說明，原告業已於85年12月6日提
      出說明，並分別於86年1月9日、86年2月2日函告該署略以
      「本案勞務性交易確屬實在。」、「（原告）會計事項，
      依參照商業會計法及財務會計準則公報等據實記載，產生
      財務報表」等語，且鈞院91年度上更字第1003號判決載有
      台北縣稅捐稽徵處於86年6月16日以861989755號函復指稱
      原告於稽核組所作談話記錄對相關問題多以不清楚表示，
      且所提出之說明書未承認有購買發票、虛列費用等情事，
      又查無積極之事證，遽以移送追究刑責，請准再發交相關
      事證以辦理移送云云，均可證原告絕無自認違章之情事，
      參照司法院大法官會議釋字第309號解釋「．．．如依（
      稽徵機關或財政部指定之調查人員）調查結果，認為足以
      證明有逃漏稅情事時，並許納稅義務人提出反證，以維護
      其權益．．．」意旨，被告復查決定未對原告就營利事業
      所得稅部分復查之聲明命補正實質理由以資審酌，嗣原告
      補正實質理由，亦未附案審理，逕以原查依營業稅所認定
      之事實據以核定，並無違誤為由，維持原核定，顯有理由
      不備之違法。
    3.次查原處分認定原告有虛列成本費用等情，無非係以當年
      度營利事業所得稅結算申報書、談話紀錄、稽核報告節略
      、統一發票等影本為證。惟查瑜得公司負責人雖經臺灣台
      北地方法院（以下簡稱台北地院）檢察署檢察官以違反稅
      捐稽徵法第47條、第41條及刑法第216條、第215條之罪嫌
      提起公訴，然業經台北地院於88年7月22日以87年度易字
      第1152號判決無罪在案，檢察官不服，提起上訴，迭經最
      高法院發回更為審理，判決上訴駁回確定在案。其中台北
      地院87年度易字第1152號判決並參照最高法院40年台上字
      第86號判例、76年台上字第4986號等判例意旨，載明「既
      無證據足認被告確有虛開發票之事實，且在瑜得公司亦未
      管理公司財務，無其他證據足認公訴意旨是否與事實相符
      ，復查無其他積極之證據，足認被告確有公訴意旨所訴之
      犯行，本件不能證明被告犯罪，依法應諭知無罪之判決」
      等語，益證前揭證據不足以證明瑜得公司本年度有虛開統
      一發票情事。
    4.又營業成本皆已取得非瑜得公司開立之統一發票，截至82
      年12月31日未取得統一發票而入帳者為期末存貨
      3,438,229元，有財政部賦稅署稽核組查核註記之帳頁、
      傳票影本、原告申報之資產負債表、營業成本明細表影本
      及次年度會計師工作底稿影本可稽。本件原告未取得統一
      發票而申報本年度期末存貨3,438,229元入帳，肇因於早
      期創業惟艱，向供應塑膠原料之台灣塑膠工業股份有限公
      司購買原料需有房地產擔保，且時有供不應求情形，原告
      無力提供擔保，乃向黑市進貨，致有無法取得憑證情形。
      又稅捐核課上須取得統一發票始得申報營業成本，而營業
      成本附表依實際耗料編製，營業成本實際流轉大於進貨合
      法憑證之流轉以致期末存貨為零，原告遂將本年度已下訂
      單於次年初交貨之進貨提早入帳，列於「進貨」而非「在
      途存貨」科目，另景氣佳時，原告有因趕工斷料而向同業
      調借原料再購還情形致有入帳時間之落差，稽查實務對借
      料耗用並非不准認列，此帳列業於次年轉正，並依法於次
      年交貨時取具進貨統一發票，系爭期末存貨並未流轉為當
      期營業成本，故不涉及虛列原料成本。
    5.再查原處分認定原告以無進貨事實取得瑜得公司開立之發
      票金額5,084,514元虛列成本費用，然以原告取得系爭佣
      金統一發票金額7,141,904元減除本年度申報佣金支出
      3,604,761元後之淨額為3,537,143元，故虛列成本費用實
      為3,537,143元，餘額1,547,371元應為佣金費用。惟查原
      告列報佣金支出3,604,761元，其交易流程及對象均相同
      ，參照統一發票使用辦法第9條「營業人開立統一發票應
      據實載明品名。」、營利事業所得稅查核準則（以下簡稱
      查核準則）第66條「費用及損失之統一發票應依統一發票
      使用辦法第9條填記。」等規定，系爭統一發票品名既記
      載為佣金，原告端無可能用以充抵作為進貨原始憑證。且
      原告於申報本件營利事業所得稅時業已依查核準則第92條
      「5.支付佣金支出之原始憑證如下：．．．(4)支付國外代
      理商或代銷商之佣金，應提示雙方簽訂之合約。已辦理結
      匯者，應提示結匯銀行書明匯款人國外受款人姓名（名稱
      ）、地址、結匯金額、日期等之結匯證明；．．．」規定
      檢附法定證據：結匯給美國EVER UP INC.計5,076,047
      元之支付證據。以股東名義辦理佣金收入扣繳申報
      2,538,871元之支付證據。瑜得公司管理部函影本之交
      易證據。EVER UP INC.佣金契約影本之交易證據，從而
      原告申報系爭佣金支出符合查核準則第92條規定，本件營
      利事業所得稅申報國外佣金支出與取得瑜得公司品名載為
      佣金之統一發票申報扣抵營業稅，實屬二事，被告認原告
      虛列成本費用5,084,514元（其中1,547,371元應為佣金支
      出），認事用法顯有違誤。
    6.末查財政部於83年7月9日以台財稅字第831601371號函核
      釋「營業人取得非實際交易對象所開之統一發票作為進項
      憑證申報扣抵銷項稅額案件之處理原則」，其中就取得虛
      設行號以外其他實際交易對象開立之憑證申報扣抵案件明
      示「有進貨事實者：(1)進貨部分，因未取得實際銷貨人出
      具之憑證，應依稅捐稽徵法第44條規定處以行為罰。(2)至
      進貨人取得銷貨人以外之營業人所開立之發票申報扣抵，
      如查明開立發票之營業人已依法申報繳納該應納之營業稅
      額者，則尚無逃漏，除依前項規定處以行為罰外，依營業
      稅法第19條第1項第1款規定，應就其取得不得扣抵憑證扣
      抵銷項稅額部分，追補稅款。．．．」等語，可知本件屬
      稅捐稽徵法第44條行為罰及營業稅法第19條第1項第1款追
      補稅款之規定範疇，並未違反所得稅法第110條第1項規定
      ，被告遽予補徵營利事業所得稅並課處罰鍰，顯有違誤。
      另原告認最高行政法院93年判字第283號判決有關本件營
      業稅部分之依法補稅處罰，有行政訴訟法第273條「適用
      法規顯有錯誤」及「判決理由與主文顯有矛盾」之情形，
      業已依法提起再審，目前尚繫於最高行政法院審理中，併
      予陳明。綜上所述，本件原處分、復查決定認事用法均有
      違誤，應予撤銷。
  (二)被告答辯之理由：
    1.營利事業所得稅部分：
      按「稅捐之核課期間，依左列規定：1.依法應由納稅義
        務人申報繳納之稅捐，已在規定期間內申報，且無故意
        以詐欺或其他不正當方法逃漏稅捐者，其核課期間為5
        年。2.依法應由納稅義務人實貼之印花稅，及應由稅捐
        稽徵機關依稅籍底冊或查得資料核定課徵之稅捐，其核
        課期間為5年。3.未於規定期間內申報，或故意以詐欺
        或其他不正當方法逃漏稅捐者，其核課期間為7年。在
        前項核課期間內，經另發現應徵之稅捐者，仍應依法補
        徵或並予處罰；在核課期間內未經發現者，以後不得再
        補稅處罰。」，為稅捐稽徵法第21條所明定。次按「行
        政法院分下列2級：1.高等行政法院。2.最高行政法院
        。」、「最高行政法院認為上訴為無理由者，應為駁回
        之判決．．．」，復分別為行政法院組織法第2條、行
        政訴訟法第255條第1項所規定。
      本件原告82年度營利事業所得稅結算申報，經被告書面
        審查核定全年所得額為1,851,443元，嗣經財政部賦稅
        署查獲其涉嫌於82年11月間無進貨事實卻取得瑜得公司
        虛開之統一發票8紙，金額計7,141,904元，營業稅額
        357,096元，充作進項憑證，據以申報扣抵銷項稅額，
        並於辦理當年度營利事業所得稅結算申報時，以其中
        5,084,514元虛列成本及費用，逃漏營利事業所得稅，
        並經臺北縣政府稅捐稽徵處通報被告。被告初查乃據以
        重新核定原告全年所得額為6,935,957元（原核定全年
        所得額1,851,443元+虛列成本5,084,514元=6,935,957
        元），應補徵稅額1,271,128元。原告不服，主張營業
        稅部分已申請復查，營利事業所得稅部分請准依財政部
        80年8月8日台財稅第800695600號函釋意旨暫緩作成復
        查決定書云云，申經被告復查決定略以本件有關營業稅
        部分，原告不服，申經復查結果，未獲准變更，循序提
        起訴願、再訴願及行政訴訟均遭駁回，續向最高行政法
        院提起上訴，亦經該院以93年度判字第283號判決駁回
        在案，有關營利事業所得稅部分，原查按營業稅法認定
        之事實，核定原告全年所得額為6,935,957元，應補徵
        稅額1,271,128元，並無不合。原告主張營利事業所得
        稅俟營業稅確定後再行核算辦理一節，因營業稅之行政
        救濟程序於經最高行政法院上訴判決時即告確定，故原
        告之主張顯無理由等由，駁回其復查之申請。
      第查，我國現行行政救濟體系係採2級2審，以最高行政
        法院為最終審，本件原告涉嫌虛報營業成本及費用之營
        業稅行政救濟案件，業已循序提起復查、訴願及行政訴
        訟，並經最高行政法院判決駁回上訴在案，判決中並肯
        認原告違章事實之存在，是營業稅部分已然確定，揆諸
        首揭法條規定，被告基於確定判決之基礎事實補徵營利
        事業所得稅，並無不合，原告所訴核無足採。又原告取
        具瑜得公司之發票約700餘萬元，惟實際上列報於營業
        成本上僅係500餘萬元，且原告負責人於財政部賦稅署
        所為談話筆錄亦為相同陳述，此觀財政部賦稅署稽核報
        告書即明，故被告核定全年所得額為6,935,957元（原
        核定全年所得額1,851,443元+虛列成本5,084,514元）
        ，並無違誤。
    2.罰鍰部分：
      按「納稅義務人已依本法規定辦理結算申報，但對依本
        法規定應申報課稅之所得額有漏報或短報情事者，處以
        所漏稅額2倍以下之罰鍰」，為所得稅法第110條第1項
        所明定。
      本件原告經財政部賦稅署查得虛列營業成本及費用
        5,084,514元，致逃漏所得稅額1,271,128元，已如前述
        ，被告依上開法條規定，按所漏稅額1,271,128元處1倍
        之罰鍰計1,271,100元（計至百元止），並無違誤，應
        予維持。
　　理  由
一、按「營利事業應保持足以正確計算其營利事業所得額之帳簿
    憑證及會計紀錄。．．．」、「營利事業所得之計算，以其
    本年度收入總額減除各項成本費用、損失及稅捐後之純益額
    為所得額。」，所得稅法第21條、第24條分別定有明文。又
    按「納稅義務人已依本法規定辦理結算申報，但對依本法規
    定應申報課稅之所得額有漏報或短報情事者，處以所漏稅額
    兩倍以下之罰鍰。」，復為所得稅法第110條第1項所規定。
二、本件原告係從事塑膠電子零件及模具之製造，82年度營利事
    業所得稅結算申報，原列報全年所得額為1,851,443元，被
    告初查依書面審查暫行核定課稅所得額如申報數。嗣經財政
    部賦稅署查獲原告涉嫌虛報營業成本及費用5,084,514元，
    被告乃據以重新核定其全年所得額為6,935,957元，除補徵
    稅額外，並課處漏稅罰鍰等情，有原告82年度營利事業所得
    稅結算申報書、談話筆錄及漏開發票違章核對明細表暨財政
    部賦稅署稽核報告節略等影本附於原處分卷可稽。經查原告
    於82年11月間無進貨事實，卻取得瑜得公司虛開品名記載為
    「佣金」之統一發票8紙金額計7,141,904元，營業稅額
    357,096元，充作進項憑證，據以申報扣抵銷項稅額，而有
    營業稅違章之事實，業經最高行政法院93年度判字第283號
    判決確定認定在案，嗣亦經本院以93年度再字第32號判決駁
    回原告再審之訴，有上開判決正本影本各1份在卷為憑，並
    為原告所不爭，是原告於本期即82年度確有虛報營業成本及
    費用之事實，至堪認定，則被告以原告逃漏營業稅部分確定
    之事實為據，即非無憑。第以被告依原告代表人甲○○於財
    政部賦稅署調查時所述原告於辦理當年度營利事業所得稅結
    算申報時列報上述虛開之統一發票8紙金額計7,141,904元中
    之5,084,514元，而據以認定本期虛列營業成本及費用
    5,084,514元，所為虛列營業成本及費用之核定及據以補徵
    稅額暨課處漏稅罰之處分，經核於法並無不合。從而本件被
    告所為處分，揆諸首揭法條規定，並無違誤，訴願決定予以
    維持，亦無不合，原告之訴難認有理由，自應予以駁回。
據上論結，本件原告之訴為無理由，依行政訴訟法第98條第3項
前段，判決如主文。
中　　華　　民　　國　　94　　年　  11　　月　 30  　 日
                    第二庭審判長  法    官  鄭忠仁
                                  法    官  許瑞助
                                  法    官  林育如
上為正本係照原本作成。
如不服本判決，應於送達後20日內，向本院提出上訴狀並表明上
訴理由，如於本判決宣示後送達前提起上訴者，應於判決送達後
20日內補提上訴理由書（須按他造人數附繕本）。
中　　華　　民　　國　　94　　年　  11　　月　 30  　 日
      　　　　　　　　　　　　　　書 記 官　林惠堉
